【裁判字號】    93,上易,17
【裁判日期】    921125
【裁判案由】    傷害
【裁判全文】
臺灣高等法院臺中分院刑事判決          民國九十三年度上易字第一七號
    上  訴  人
    即  被  告  乙○○
                丙○○
    共      同
    指定辯護人  本院公設辯護人  甲○○
右上訴人因傷害案件，不服臺灣臺中地方法院中華民國九十二年十一月廿五日第一審
判決（民國九十二年度自字第六九五號），提起上訴，本院判決如左：
    主      文
上訴駁回。
乙○○、丙○○均緩刑年。
    事實及理由
一、本案經本院審理結果，認第一審法院依刑法第二十八條、第二百七十七條第一項
    、第四十一條第一項前段，罰金罰鍰提高標準條例第一條前段、第二條，判處上
    訴人即被告乙○○、丙○○等二人（下稱被告等）各有期徒刑六月，如易科罰金
    ，均以三百元折算一日，經核認事用法，均無違誤，量刑亦稱妥適，應予維持，
    並引用第一審判決書記載之事實、證據及理由（如附件）。
二、本院審理時，被告等均未到庭，亦未提出其他有利之證據及辯解，僅具狀空言不
    服，是其等上訴，均為無理由，應予駁回。
三、被告等未曾受有期徒刑以上刑之宣告，有台灣高等法院被告全國前案紀錄表在卷
    可稽，被告等於本院審理中已與自訴人（即被害人）成立和解賠償損害，有調解
    書在卷可證，其等經此偵審程序之教訓，應知警惕而無再犯之虞，本院認其等刑
    之宣告，以暫不執行為適當，爰併予均諭知緩刑三年以資惕勵。
四、被告等經合法傳喚，無正當理由，均未到庭，爰不待其陳述，逕行判決。
五、據上論斷，應依刑事訴訟法第三百六十八條、第三百七十一條，刑法第七十四第
    一款，判決如主文。
中      華      民      國      九十三   年       二      月    十八    日
                                    臺灣高等法院臺中分院刑事第一庭
                                          審判長法  官  陳  紀  綱
                                                法  官  方  艤  駐
  法  官  陳  登  源
右正本證明與原本無異。
自訴人得上訴。
如不服本判決應於收受送達後十日內向本院提出上訴書狀，其未敘述上訴之理由者並
得於提起上訴後十日內向本院補提理由書（均須按他造當事人之人數附繕本）。
                                                書記官  林  明  冬
中      華      民      國      九十三   年       二      月    十九    日
                                                                        Ｒ
臺灣臺中地方法院刑事判決                          九十二年度自字第六九五號
    自  訴  人  丁○○  男  四十三歲（民國○○○年○月○○○日生）
                        住臺中市○區○○街四一一號
                        身分證統一編號：Ｚ000000000號
    被      告  乙○○  男  四十六歲（民國○○○年○月○○日生）
                        住嘉義縣竹崎鄉紅南坑十七號
                        居臺中市○區○○路三五八巷三一號
                        身分證統一編號：Ｚ000000000號
                丙○○  男  二十歲（民國○○○年○月○○○日生）
          住臺中市○區○○路三五八巷三一號
                        身分證統一編號：Ｚ000000000號
    右二人共同
    指定辯護人  本院公設辯護人戴遐齡
右列被告等因傷害案件，經自訴人提起自訴，本院判決如左：
    主  文
乙○○、丙○○共同傷害人之身體，各處有期徒刑陸月，如易科罰金，均以參佰元折
算壹日。
    事  實
一、乙○○與丁○○二人於民國九十二年七月一日上午十時許，在臺中市○區○○路
    與東英二街口土地公廟大樹下之公眾休憩處，因細故發生言語衝突後，進而於該
    土地公廟後方之公園內，各基於傷害對方身體之犯意而互毆（丁○○所涉傷害行
    為部分，另由臺灣臺中地方法院檢察署檢察官偵辦中），乙○○旋並召來其子丙○○到場助陣，其等父子二人乃共同基於傷害丁○○之犯意聯絡，先由乙○○持
    一支木棍（未扣案），接續前開傷害行為，與同持一支木棍之丁○○互毆，再由
    丙○○持一支鋁製球棒（未扣案），朝丁○○之頭部及胸腹部毆擊數下，致丁○○不支倒地而昏迷，並受有頭部外傷併腦震盪、多處肢體軀幹瘀傷、兩膝、左腰
    部、背部挫傷併血尿之傷害。乙○○與丙○○見狀即逃離現場，現場圍觀民眾林
    金樹乃召來救護車將丁○○送醫，前開土地公廟之清潔義工郭垂田則報警處理。
二、案經丁○○向本院提起自訴。
    理  由
一、訊據被告乙○○固坦承有於前開時地與自訴人丁○○互毆之事實不諱，惟矢口否
    認有偕同其子丙○○傷害自訴人之行為，辯稱：伊從土地公廟那邊經過，自訴人
    就罵伊，伊就與自訴人互毆，後來伊就自行跑開，但因伊的鞋子及機車遺留在土
    地公廟那邊，伊就回去叫伊子丙○○騎機車載伊回去那邊拿東西，到了案發現場
    ，伊自己一個人下車去拿鞋子，結果自訴人又拿著棍子打伊，伊才在廁所角落拿
    一支拖把柄抵擋自訴人的攻擊，伊並沒有打自訴人，伊子丙○○亦未曾出手云云
    ；訊據被告丙○○則矢口否認有出手傷害自訴人之行為，辯稱：案發當日伊係載
    伊父親乙○○去土地公廟現場拿鞋子，當時是由伊父親自行下車取物，未久伊聽
    見伊父親的喊叫聲，伊便前往察看，發現自訴人正拿棍子打伊父親，伊要衝過去
    救伊父親，卻被現場好幾個不認識的人架住，整個衝突過程伊都沒有出手打人云
    云。經查：右揭被告乙○○、丙○○父子共同毆傷自訴人之事實，業據自訴人迭
    次指訴綦詳，核與目擊證人林金樹、郭垂田於本院訊問時具結證述情節相符，復
有澄清醫院診斷證明書一紙附卷可參。再被告乙○○與自訴人互毆過程中，僅受
    有兩側小腿、右上臂及頭部多處挫傷（此有台新醫院診斷證明書一紙在卷為憑）
    ，被告丙○○並未受傷，相對之下，自訴人則受有前述較嚴重之傷勢並當場昏迷
    ，可知被告二人係仗人數優勢而聯手圍毆自訴人，其等所為顯非出於防衛意思之
    抵抗行為。綜上所述，被告乙○○、丙○○所辯各節，核均屬事後卸責之詞而無
    足採，本案事證明確，被告二人犯行均堪認定。
二、核被告乙○○、丙○○二人所為，均係犯刑法第二百七十七條第一項之普通傷害
    罪。自訴意旨雖認被告二人所為，均係犯刑法第二百七十七條第二項後段之普通
    傷害致重傷罪嫌云云，惟觀諸前開澄清醫院診斷證明書所載自訴人丁○○所受之
    傷勢（頭部外傷併腦震盪、多處肢體軀幹瘀傷、兩膝、左腰部、背部挫傷併血尿
    ），並未有何重大生理機能毀敗之情形，本院為求慎重，復依職權向澄清醫院函
    詢，據該院函覆以：患者丁○○，當時所受傷勢未達不治或難治之重傷程度等語
    ，有該院九十二年十月二十九日澄敬字第一○五五號函附卷可稽，足見本案被告
    乙○○、丙○○二人傷害自訴人之行為並未生重傷害結果，自無論被告二人以傷
    害致重傷罪之加重結果犯之餘地，是前開自訴意旨所引法條顯有未洽，惟按自訴
    人提起本件自訴時（九十二年八月二十日）之刑事訴訟法第三百二十條規定，自
    訴狀並非必須記載所犯法條，與公訴案件不同，故法院不受自訴狀所記載法條之
    拘束，自毋庸變更自訴法條（司法院七十年十一月五日廳刑一字第一一三三號函
    研究意見參照）。被告二人對前開犯行，有犯意聯絡及行為分擔，為共同正犯。
    爰審酌被告二人素行尚可（有臺灣高等法院被告全國前案紀錄表二份附卷可憑）
    ，僅因偶發紛爭即聯手毆打自訴人，造成自訴人身體受創不輕，犯後復均飾詞卸
    責態度不佳，惟念及被告乙○○與自訴人互毆過程亦受有前述傷害，被告丙○○
    則為其父出氣一時衝動而為本件犯行等一切情狀，各量處如主文所示之刑，並均
    諭知易科罰金之折算標準。
據上論斷，應依刑事訴訟法第三百四十三條、第二百九十九條第一項前段，刑法第二
十八條、第二百七十七條第一項、第四十一條第一項前段，罰金罰鍰提高標準條例第
一條前段、第二條，判決如主文。
中      華      民      國    九十二    年      十一    月    二十五    日
                              臺灣臺中地方法院刑事第十庭
                                  審判長法  官  郭瑞祥
                                        法  官  楊真明
                                        法  官  蔡建興
右正本證明與原本無異。
如不服本判決，應於判決送達後十日內向本院提出上訴狀，上訴於臺灣高等法院臺中
分院( 須附繕本 )。
                                        書記官
中      華      民      國    九十二    年      十一    月    二十五    日
附錄論罪科刑法條
中華民國刑法第二百七十七條第一項
傷害人之身體或健康者，處三年以下有期徒刑、拘役或一千元以下罰金。


司法院資訊處製作；財團法人民間司法改革基金會備份。
